【裁判字號】    95,上訴,1653
【裁判日期】    951005
【裁判案由】    違反毒品危害防制條例
【裁判全文】
臺灣高等法院高雄分院刑事判決        95年度上訴字第1653號
上  訴  人  臺灣高雄地方法院檢察署檢察官
被      告  甲○○
上列上訴人因被告違反毒品危害防制條例案件，不服臺灣高雄地
方法院95年度訴字第1855號中華民國95年7 月13日第一審判決（
起訴案號：臺灣高雄地方法院檢察署95年度毒偵字第3441號），
提起上訴（移送本院併辦案號：同署95年度毒偵字第5778號），
本院判決如下：
    主  文
原判決關於施用第一級毒品部分及其定應執行刑撤銷。
甲○○連續施用第一級毒品，累犯，處有期徒刑拾月。
扣案之第一級毒品海洛因壹包（含盛裝海洛因之包裝物，淨重零
點零陸公克，含海洛因殘餘之空包裝重零點壹柒公克），沒收銷
燬之。
    事  實
一、甲○○曾於民國84年間因肅清煙毒條例案件，經本院分別判
    處有期徒刑3 年4 月、3 月確定，經定應執行刑3 年5 月，
    而於89年4 月25日假釋，於91年5 月17日假釋期滿以執行完
    畢論；又前因施用毒品案件，經法院以94年度毒聲字第1342
    號裁定令入戒治處所施以強制戒治，至95年1 月3 日已無繼
    續強制戒治之必要，而於同年1 月10日釋放。竟仍不知悔改
    ，於強制戒治執行完畢釋放5 年內，復基於施用第一級毒品
    之概括犯意，於95年3 月27日下午3 時30分許，在高雄縣橋
    頭鄉○○村○○路2 號，以將海洛因粉末摻入香菸內再點火
    吸食其煙之方式施用第一級毒品海洛因1 次。嗣於95年3 月
    28日上午11時15分許，在高雄縣岡山鎮○○路某處，為警查
    獲，並扣得第一級毒品海洛因1 包（含盛裝海洛因之包裝物
    ，淨重0.06公克，含海洛因殘餘之空包裝重0.17公克）。甲
    ○○復承前開施用第一級毒品之概括犯意，自95年4 月15日
    起，至95年4 月18日14時許採尿前回溯26小時內之某時止，
    連續在高雄縣不詳地點，以同一方式施用第一級毒品海洛因
    數次，嗣因其為列管之毒品人口，經警通知於95年4 月18日
    14時至高雄縣岡山鎮○○路10號岡山分局採尿送驗後，始得
    知上情。
二、案經高雄縣政府警察局岡山分局移送臺灣高雄地方法院檢察
    署檢察官偵查起訴，並經高雄縣政府警察局岡山分局移送臺
    灣高雄地方法院檢察署檢察官轉送本院併辦審理。
    理  由
一、本件被告甲○○所犯係死刑、無期徒刑、最輕本刑為3 年以
    上有期徒刑以外之罪，已經被告就被訴事實為有罪之陳述，
    經本院聽取當事人之意見後，依刑事訴訟法第273 條之1第1
    項之規定，裁定進行簡式審判程序。又本件卷內之人證、物
    證、書證等證據，依同法第273 條之2 規定，不受第159 條
    第1 項關於傳聞法則規定之限制，依法均有證據能力，合先
    敘明。
二、訊據被告甲○○對於前揭連續施用第一級毒品海洛因之犯行
    坦承不諱，且被告於95年3 月28日上午11時15分為警查獲當
    時所採集之尿液，經送檢驗結果，確呈毒品嗎啡陽性反應，
    此有臺灣檢驗科技股份有限公司濫用藥物實驗室高雄所濫用
    藥物尿液檢驗報告1 紙在卷可稽。被告於95年4 月18日14時
    在高雄縣岡山鎮○○路10號岡山分局所採集之尿液，經送檢
    驗結果，亦有毒品嗎啡陽性反應，此有長榮大學95年4 月26
    日確認報告1 份可證。又查扣之白色粉末1 包，經送請法務
    部調查局鑑驗結果，確為第一級毒品海洛因（含盛裝海洛因
    之包裝袋，淨重0.06公克，空包裝重0.17公克），亦有法務
    部調查局95年5 月16日調科壹字第220023171 號鑑定通知書
    附卷可憑，足見被告之自白與事實相符，自可採為論罪科刑
    之憑據。此外，被告前因施用毒品案件，經法院以94年度毒
    聲字第1342號裁定令入戒治處所施以強制戒治，至95年1 月
    3 日已無繼續強制戒治之必要而於同年1 月10日釋放等情，
    亦有臺灣高等法院被告前案紀錄表及臺灣高雄地方法院檢察
    署刑案資料查註紀錄表各1 份附卷可按。本件事證明確，被
    告於強制戒治執行完畢釋放後，5 年內再犯本件施用第一級
    毒品犯行，事證明確，自應依法論科。
三、按海洛因係屬毒品危害防制條例第2 條第2 項第1 款所稱之
    第一級毒品，依法均不得施用。核被告甲○○所為，係犯毒
    品危害防制條例第10條第1 項之施用第一級毒品罪。被告施
    用第一級毒品海洛因前，持有海洛因之低度行為，為施用之
    高度行為所吸收，不另論罪。又被告先後多次施用第一級毒
    品犯行，時間緊接，犯罪構成要件同一，顯係基於概括犯意
    反覆為之，應依連續犯之規定論以一罪。檢察官雖未就被告
    自95年4 月15日起，至95年4 月18日14時許採尿前回溯26小
    時內之某時止施用第一級毒品犯行提起公訴，然該部分犯行
    與已起訴之部分，有連續犯之裁判上一罪關係，為起訴之效
    力所及，本院自得一併審理。被告曾於民國84年間因肅清煙
    毒條例案件，經本院判處有期徒刑3 年4 月、3 月確定，經
    定應執行刑3 年5 月，而於89年4 月25日假釋，於91年5 月
    17日假釋期滿以執行完畢論，有台灣高雄地方法院檢察署刑
    案資料查註紀錄表及台灣高等法院被告前案紀錄表可按，其
    於有期徒刑執行完畢後5 年以內再犯有期徒刑以上之本罪，
    為累犯，應依94年2 月2 日修正公布前之刑法第47條規定加
    重其刑。按被告行為後，刑法第56條關於連續犯之規定，業
    於94年2 月2 日修正公布刪除，並於95年7 月1 日施行，則
    被告之犯行，因行為後新法業已刪除連續犯之規定，此刪除
    雖非犯罪構成要件之變更，但顯已影響行為人刑罰之法律效
    果，自屬法律有變更。比較新、舊法律結果，因舊法係依連
    續犯規定論以一罪，新法則應依行為數分別論罪，自以舊法
    較有利於被告。另關於累犯之規定，亦自原規定：「受有期
    徒刑之執行完畢，或受無期徒刑或有期徒刑一部之執行而赦
    免後，5 年以內再犯有期徒刑以上之罪者，為累犯，加重本
    刑至二分之一。」，改為：「受徒刑之執行完畢，或一部之
    執行而赦免後，5 年以內故意再犯有期徒刑以上之罪者，為
    累犯，加重本刑至二分之一。」，因修正後之法律增加「故
    意」之要件，此部分比較新舊法律之結果，以修正後之法律
    較有利於被告。本院就上開情形，綜合比較修正前後關於連
    續犯，累犯之法律結果，以修正前之法律較有利於被告，依
    刑法第2 條第1 項前段之規定，自應全部適用較有利於被告
    之行為時法律，即修正前刑法之規定處斷。（最高法院95年
    第8 次刑事庭會議決議參照）。
四、原審據以論罪科刑，固非無見。惟查被告自95年4 月15日起
    ，至95年4 月18日14時許採尿前回溯26小時內之某時止，連
    續施用第一級毒品犯行，原審未及審酌，自有未洽。檢察官
    上訴意旨，執此指摘原判決不當，為有理由，自應由本院將
    原判決關於施用第一級毒品部分及其定應執行刑撤銷。爰審
    酌被告前因施用毒品，經強制戒治後，仍未戒絕毒品，再犯
    本件施用毒品之罪，顯見其戒除毒癮之意志薄弱，惡習未改
    ，惟念及施用毒品乃戕害自己身心之行為，尚未損及他人，
    且其犯後已坦認犯行等一切情狀，量處如主文第2 項所示之
    刑。扣案之海洛因1 包（含盛裝海洛因之包裝袋，淨重0.06
    公克，內含海洛因殘餘之空包裝重0.17公克），因盛裝海洛
    因之包裝袋於客觀上難以完全與遺留之海洛因殘渣剝離，其
    性質與毒品無異，故該包白粉及盛裝海洛因之包裝袋均應依
    毒品危害防制條例第18條第1 項前段規定，宣告沒收銷燬之
    。
五、被告施用第二級毒品部分，已經原審判決確定。
據上論結，應依刑事訴訟法第369 條第1 項前段、第364 條、第
299 條第1 項前段、第273 之1 第1 項，毒品危害防制條例第10
條第1 項、第18條第1 項前段，刑法第2 條第1 項前段、第11條
、94年2 月2 日修正公布前刑法第56條、第47條，判決如主文。
本案經檢察官張金塗到庭執行職務。
中    華    民    國    95    年    10    月    5     日
            刑事第五庭  審判長法  官  任森銓
                              法  官  陳  箐
                              法  官  曾逸誠
以上正本證明與原本無異。
如不服本判決應於收受本判決後10日內向本院提出上訴書狀，其
未敘述上訴理由者，並得於提起上訴後10日內向本院補提理由書
狀（均須按他造當事人之人數附繕本）「切勿逕送上級法院」。
中    華    民    國    95    年    10    月    5     日
                              書記官  蘇恒仁
附錄本件判決論罪科刑法條：
毒品危害防制條例第10條
施用第一級毒品者，處6 月以上5 年以下有期徒刑。
施用第二級毒品者，處3 年以下有期徒刑。


司法院資訊處製作；財團法人民間司法改革基金會備份。
